臺灣臺中地方法院民事裁定　九十年聲字第一七八八號
　　聲　請　人　乙○○○○○○.
　　相　對　人　甲○○○○○○.
右當事人間聲請返還擔保金事件，本院裁定如左：
    主      文
聲請駁回。
聲請程序費用由聲請人負擔。
    理      由
一、本件聲請意旨略以：聲請人依據本院八十八年度裁全一字第七二七五號民事裁定
    ，提供擔保金新台幣（下同）七萬元，將相對人所有之動產實施假扣押，惟因該
    假扣押業經聲請人以九十年度裁全聲卯字第一三六號聲請撤銷假扣押裁定並已確
    定，原假扣押執行亦經撤回，聲請人另已於民國九十年六月七日（聲請狀誤載為
    九十年七月六日）函知相對人行使權利，此有存證信函影本及回執影本可稽，迄
    今未見相對人為任何主張，是依民事訴訟法第一百零四條第一項第二款之規定，
    請求返還擔保金等語，並提出本院八十八年度裁全一字第七二七五號民事裁定影
    本一件、本院八十八年度存字第五二五九號提存書影本一件、本院九十年度裁全
    聲一字第四九九號民事裁定影本、本院民事執行處九十年十二月十一日八十八年
    執全一字第四六二三號通知、台中郵局存證信函第四五四四號及掛號郵件回執一
    件為證。
二、按訴訟終結後，供擔保人證明已定二十日以上之期間，催告受擔保利益人行使權
    利而未行使者，法院應依其聲請，以裁定命返還提存物或保證書，民事訴訟法第
    一百零四條第一項第二款定有明文。至所謂「訴訟終結」，在因假扣押或假處分
    所供擔保之情形，因該擔保係為保障受擔保利益人因不當假扣押或假處分所受損
    害而設，倘執行法院已依假扣押或假處分裁定實施假扣押或假處分之執行，則在
    供擔保人撤回假扣押或假處分之執行並經啟封以前，受擔保利益人所受損害仍可
    能繼續發生，損害額既未確定，自無強令其行使權利之理。故在假扣押或假處分
    所供之擔保，供擔保人依民事訴訟法第一百零六條準用同法第一百零四條第一項
    第二款規定，聲請以裁定命返還其擔保金之場合，必供擔保人已撤回假扣押或假
    處分之執行且將遭查封之執行標的物啟封後，始得謂與民事訴訟法第一百零四條
    第一項第二款所定之「訴訟終結」相當，而得依該條款之規定為定期催告之行為
    ，從而，供擔保人倘「於訴訟終結前」（即「非於訴訟終結後」）即定期催告受
    擔保利益人行使權利，自不生催告之效力，受擔保利益人即不受該催告之拘束。
    經查：本件聲請人係依據本院八十八年度裁全一字第七二七五號民事裁定，提供
    擔保金七萬元後，向本院聲請為假扣押之執行，而將相對人甲○○○○○○○○
    所有之如附表所示之動產實施查封在案，該假扣押之執行，雖經聲請人於九十年
    五月三十日聲請撤回執行，並於九十年六月七日函知相對人行使權利，然本院民
    事執行處九十年八月十三日八十八年度執全一字第四六二三號通知相對人徐榮成
    自行啟封函，係於九十年九月十二日始合法送達給相對人等情，業經本院調取本
    院八十八年度執全字第四六二三號假扣押執行卷宗全卷核對屬實，則參酌前開說
    明，本件在聲請人撤回假扣押之執行且經啟封前（即九十年九月十二日前），相
    對人所受損害仍可能繼續發生，損害額既未確定，自無強令其行使權利之理，聲
    請人雖已於九十年六月七日發函催告相對人行使權利，然因相對人徐榮成係於九
    十年九月十二日始受本院自行啟封通知之合法送達，本件假扣押程序應於九十年
    九月十二日因啟封而生「訴訟終結」之效果，故聲請人於九十年六月七日所為之
    催告即不生效力，則本件聲請人既未能證明其已於九十年九月十二日訴訟終結後
    ，定二十日以上之期間催告受擔保利益人（即相對人）行使權利，本件與民事訴
    訟法第一百零四條第一項第二款所定之要件即不相符，聲請人之聲請於法不合，
    應予駁回。
三、依民事訴訟法第九十五條、第七十八條，裁定如主文。
中　　　華　　　民　　　國　　九十一　　年　　　二　　　月　　 十九　　 日
                              臺灣臺中地方法院民事第三庭
~B法　　　官　李悌愷
右為正本係照原本作成。
如對本裁定抗告應於送達後十日內向本院提出抗告狀。
中　　　華　　　民　　　國　　九十一　　年　　　二　　　月　　二十二　　日
~B法院書記官
